臺灣高雄地方法院民事裁定　　　　　　　95年度破字第84號
聲　請　人　甲○○
上列當事人間聲請宣告破產事件，本院裁定如下：
  主  文
聲請駁回。
聲請程序費用由聲請人負擔。
  理  由
一、本件聲請意旨略以：聲請人因家庭因素，陸續向如附表所示
    債權人借款，共計積欠債務已達新臺幣（下同）190 餘萬元
    ，每月應繳納之本息7 萬餘元，而聲請人現有資產僅現金21
    0,000 元，所任職日月光半導體製造股份有限公司（下稱日
    月光公司）之每月薪資亦僅有2 萬7 千餘元，已入不敷出，
    顯有資產已不能清償債務，而有宣告破產之原因，且聲請人
    現有現金210,000 元及預估未來一年約有33萬元之收入可以
    組成破產財團，應有宣告破產之實益，爰依破產法之規定，
    聲請宣告破產云云。
二、按破產管理人之報酬為財團費用；破產人及其家屬之必要生
    活費，視為財團費用。財團費用及財團債務，應先於破產債
    權，隨時由破產財團清償之。破產宣告後，如破產財團之財
    產不敷清償財團費用及財團債務時，法院因破產管理人之聲
    請，應以裁定宣告破產終止，破產法第95條第1 項第3 款、
    同條第2 項、第97條、第148 條分別定有明文。又破產法第
    57條規定，債務人不能清償債務者，固得宣告破產，然依上
    開破產法第148 條規定之旨趣，如債務人之財產不敷清償破
    產財團費用及財團債務時，即應認無宣告破產之實益，最高
    法院86年度臺抗字第479 號裁定可資參照。是以破產程序，
    乃債務人無力對全體債權人清償債務時，由法院介入，強制
    將債務人之全部財產依一定程序為變價及分配，使全體債權
    人得以公平受償之程序。故債務人之財產如可預見不敷清償
    破產財團費用及財團債務，致使多數債權人之普通債權無法
    獲得公平滿足，即無宣告破產之實益，而如仍進行破產程序
    ，顯與破產制度之本旨及目的有違，即不應准許。
三、經查，聲請人確積欠如附表所示債權人債務共計2,015, 999
    元，及現有資產現金210,000 元，除據其提出債權人清冊、
    台新銀行存簿外，並經本院向各債權人查明在卷，及稅務電
    子閘門財產所得調件明細表附卷可憑，聲請人此部分主張，
    堪信為真正。聲請人雖主張另有日月光公司之薪資收入，惟
    此項薪資收入屬於未來且不確定之所得，尚難將之納入破產
    財團。從而，聲請人現有資產，應僅有210,000 元，顯然已
    不能清償債務，而有宣告破產之原因無疑。又如前所述，聲
    請人固有宣告破產之原因，惟依目前破產實務，破產管理人
    之報酬至少約需50,000元，足見本院如宣告聲請人破產，聲
    請人至少即應支出破產管理人之報酬50,000元。其次，聲請
    人居住於高雄市區，家屬有聲請人之祖母李金萬珍、父母李
    元森、王秀英及兄長李智偉，有戶籍謄本1 份在卷可按，又
    依行政院主計處公布之94年度家庭收支調查報告記載，高雄
    市平均每戶人數為3.33人，消費支出為713,119 元，可知高
    雄市每人每年平均消費支出約為214,150 元（計算式：713,
    119 ÷3.33＝214,150 ，小數點以下四捨五入），如以高雄
    市每人每年平均消費支出，計算聲請人及其家屬祖母、父母
    每年應支出之必要生活費用，應為856,600 元（計算式：21
    4,150 ×4 ＝856,600） 。縱依內政部公布之95年度高雄市
    每人每月最低生活費為10,072元計算，聲請人及其家屬3人
    每年應支出之必要生活費用最少亦需483,456 元（計算式：
    10,072×12×4 ＝483, 456）。再破產程序必須召開債權人
    會議、出售資產、分配破產財團，通常1 年尚無法終結，依
    司法院頒布之各級法院辦案期限實施要點第2 點之規定，破
    產事件之辦案期限則為2 年，縱令本件破產程序單純，於1
    年內可以完成破產程序，而以1 年計算，聲請人所應支出之
    破產管理人之報酬、其個人及其家屬之必要生活費用等財團
    費用至少需要533,456 元（計算式：50,000＋483,456 ＝53
    3,456） 。準此，本件聲請人現有資產既僅有現金210,000
    元，顯然不敷清償破產財團費用，遑論於清償財團債務後，
    再將剩餘之財產，分配予其他債權人，是揆諸前揭說明，本
    件自無宣告破產之實益，聲請人聲請宣告破產，為無理由，
    應予駁回。
四、依破產法第5 條、民事訴訟法第95條、第78條、裁定如主文
    。
中　　華　　民　　國　　96　　年　　5 　　月　　31　　日
                  民事第五庭  法　官　柯彩燕
正本係照原本作成。
如對本裁定抗告須於裁定送達後10日內向本院提出抗告狀。
中    華    民    國    96    年    5     月    31    日
                              書記官  王紀芸
附表：
┌───────────┬────────────┐
│債權人                │   債務金額（新臺幣）   │
├───────────┼────────────┤
│台新國際商業銀行股份有│   358,459元            │
│限公司忠孝分公司      │                        │
├───────────┼────────────┤
│國泰世華商業銀行股份有│   124,132元            │
│限公司                │                        │
├───────────┼────────────┤
│中國信託商業銀行股份有│   205,187元            │
│限公司                │                        │
├───────────┼────────────┤
│寶華商業銀行股份有限公│   411,035元            │
│司                    │                        │
├───────────┼────────────┤
│台北國際商業銀行股份有│   305,373元            │
│限公司                │                        │
├───────────┼────────────┤
│台灣美國運通國際股份有│   105,532元            │
│限公司                │                        │
├───────────┼────────────┤
│復華商業銀行股份有限公│   506,281元            │
│司                    │                        │
├───────────┴────────────┤
│總計：2,015,999元                               │
└────────────────────────┘
